臺灣士林地方法院民事裁定　　　　　　　 95年度訴字第462號
原　　　告　戊○○
　　　　　　台北市河南省正陽縣同鄉會
法定代理人　丁○○
共　　　同
訴訟代理人　林玟岑律師
被　　　告　乙○○
　　　　　　丙○○
共　　　同
訴訟代理人　羅子武律師
複　代理人　甲○○
上列當事人間請求交付保管之獎學金事件，原告所為訴之追加，
本院裁定如下：
    主  文
原告追加之訴及假執行之聲請均駁回。
訴訟費用由原告負擔。
    理  由
一、按訴狀送達後，原告不得將原訴變更或追加他訴。但有下列
    各款情形之一者，不在此限：(一)被告同意者。(二)請求之基礎
    事實同一者。(三)擴張或減縮應受判決事項之聲明者。(四)因情
    事變更而以他項聲明代最初之聲明者。(五)該訴訟標的對於數
    人必須合一確定時，追加其原非當事人之人為當事人者。(六)
    訴訟進行中，於某法律關係之成立與否有爭執，而其裁判應
    以該法律關係為據，並求對於被告確定其法律關係之判決者
    。(七)不甚礙被告之防禦及訴訟之終結者。民事訴訟法第255
    條第1 項定有明文。
二、查本件起訴時，原告僅戊○○1 人，請求依據則為其與被告
    2 人間有關保管系爭獎學金之約定（本院卷第121 、131 頁
    ），嗣又於95年12月11日遞狀追加「台北市河南省正陽縣同
    鄉會」為原告（本院卷第169 頁），並增加以債務不履行損
    害賠償請求權及侵權行為損害賠償請求權為請求權基礎（本
    院卷第198 頁），此均有相關書狀及筆錄在卷可參，然上開
    訴之追加為被告所不同意（本院卷第179頁），經查：
  (一)原告戊○○起訴時，係以其與被告2 人間有「待獎學金管理
    委員會主任委員選出後，即應將獎學金移交予新任主任委員
    保管」之約定為由，請求被告2 人依約定交付系爭獎學金；
    而追加之訴則係以被告違反人民團體法第27條之規定，未召
    開會員大會即自行處分系爭獎學金，應負侵權行為及債務不
    履行之損害賠償責任，而請求被告2 人交付系爭獎學金，與
    原起訴所請求之基礎事實完全不同，自不符前開法條所定「
    請求之基礎事實同一」之情形，至為明確。
  (二)原告雖又稱上開追加之訴並不甚妨礙被告之防禦及訴訟之終
    結，應予准許云云，然查，本院於95年8 月15日即命兩造提
    出爭點整理狀，被告並已於95年10月25日具狀提出（本院卷
    第141 頁），惟原告始終未提出爭點整理書狀，且經本院通
    知命原告於95年11月20日前提出前開書狀（本院卷第159 頁
    ），仍未依限提出，甚且於95年12月4 日提出之書狀中，亦
    未就本件爭點加以整理或提出追加之訴（本院卷第160 頁）
    ，直至95年12月11日始遞狀為前開訴之追加，則以原告提出
    追加之時點而論，顯已妨礙被告之防禦及訴訟之終結甚明。
    至被告雖曾於答辯狀中提及系爭獎學金之後續處理情形（本
    院卷第81頁），然此部分之陳述與原告原起訴主張之請求並
    無直接關連，且被告處理系爭獎學金之方式是否合法適當，
    亦非原訴之爭執重點，故原告嗣以被告處理系爭獎學金之方
    式有侵權行為及債務不履行之情事，應負損害賠償責任為由
    ，提起追加之訴，自仍有礙於被告之防禦。況原告提出追加
    之訴後，並聲請本院傳訊證人田國本以證明被告召開會議處
    理系爭獎學金之程序違法（本院卷第196 頁），亦顯然影響
    本件訴訟之終結，原告前開主張，洵無足採。
  (三)此外，原告所為訴之追加，亦不符合前述民事訴訟法第255
    條第1項第3款至第6款之情形，自難認為合法，應予駁回。
三、綜上所述，本件追加之訴及假執行之聲請，均於法不合，應
    以裁定駁回之。
四、依民事訴訟法第249 條第1 項第6 款、第95條、第78條、第
    85條第1 項前段，裁定如主文。
中　　華　　民　　國　　96　　年　　2 　　月　　6 　　日
  　　　　　　　　民事第一庭  法  官　馬傲霜
以上正本證明與原本無異。
如對本裁定抗告須於裁定送達後10日內向本院提出抗告狀。
中　　華　　民　　國　　96　　年　　2 　　月　　14　　日
 　　　　 　　　　　　　　　　書記官  許秋莉
